最高法院民事裁定　　　　　　　　　　　　　　　　八十六年度台聲字第四五二號
　　聲　請　人　貫申建設股份有限公司
　　法定代理人　莊憲忠
　　代　理　人　陳福寧律師
右聲請人因與甲○間聲明異議事件，對於中華民國八十六年五月十六日本院裁定（八
十六年度台聲字第二四八號），聲請再審，本院裁定如左：
    主  文
聲請駁回。
聲請訴訟費用由聲請人負擔。
    理  由
本件聲請人對於本院八十六年度台聲字第二四八號確定裁定（下稱原確定裁定）以有
民事訴訟法第四百九十六條第一項第一款規定之情形，聲請再審，係以：執票人對本
票發票人聲請裁定後強制執行，發票人依非訟事件法第一百零一條第一項主張本票係
偽造或變造者提起確認之訴，即生執行法院應停止執行，等待實體上確認之訴訴訟終
結，再確定裁定效力之效果，此立法形式猶如督促程序之支付命令規定。而支付命令
不得由債務人之債權人代位聲明異議，則本票發票人依非訟事件法第一百零一條規定
提起確認之訴，亦不得代位行使。詎原確定裁定認「昭陽建設股份有限公司（下稱昭
陽公司）於八十四年十月五日接獲台灣台東地方法院八十四年度票字第八○一號、八
○二號准許本票強制執行之裁定後，怠於行使權利，相對人乃於同年月二十三日代位
昭陽公司提起確認上開執行名義所載本票債權不存在之訴，並據以向執行法院聲請停
止八十四年度執字第一二一四號強制執行事件之執行」為合法，顯然違背非訟事件法
第一百零一條及民法第二百四十二條之規定，適用法規顯有錯誤云云，為其論據。
惟查本件相對人係以自己之名義提起確認之訴及聲請停止強制執行，代位行使其債務
人昭陽公司之權利，並可達成其保全債權之目的，與督促程序中不適合由第三人代位
聲明異議，否則將因無從以自己名義成為訴訟或調解程序之當事人，不能達成保全債
權之目的不同。本院原確定裁定因認相對人係以其為昭陽公司之債權人，且已獲法院
判決其勝訴在案，因昭陽公司對於台灣台東地方法院八十四年度票字第八○一號、八
○二號准許本票強制執行之裁定，怠於行使非訟事件法第一百零一條提起確認之訴及
聲請停止執行之權利，乃代位昭陽公司提起確認上開執行名義所載本票債權不存在之
訴，並據以向執行法院（即台灣台東地方法院民事執行處）聲請停止台灣台東地方法
院八十四年度執字第一二一四號強制執行事件之執行。惟執行法院因昭陽公司無財產
可供強制執行，而核發債權憑證予聲請人，相對人提出異議，經台灣台東地方法院駁
回聲明異議，並經台灣高等法院花蓮分院以八十五年度抗更一字第二號裁定駁回其抗
告而告確定。相對人又針對台灣高等法院花蓮分院八十五年度抗更一字第二號裁定及
台灣台東地方法院八十四年度執字第一二一四號裁定聲請再審，經台灣高等法院花蓮
分院以八十五年度再抗字第三二號裁定，將該二裁定廢棄，並撤銷執行法院核發之債
權憑證，聲請人依法向本院抗告，經本院以八十六年度台抗字第四四號裁定駁回而告
確定，並無不合，爰裁定駁回聲請人對本院八十六年度台抗字第四四號裁定再審之聲
請，核無適用法規顯有錯誤之情形。聲請人指摘原確定裁定適用法規顯有錯誤，求予
廢棄，非有理由。
據上論結，本件聲請應予駁回，並依民事訴訟法第九十五條、第七十八條，裁定如主
文。
中      華      民      國    八十六    年      九      月      十九    日
                              最高法院民事第一庭
                                  審判長法官  李  錦  豐
                                        法官  楊  鼎  章
                                        法官  李  慧  兒
                                        法官  蘇  達  志
                                        法官  顏  南  全
      右正本證明與原本無異
                                              書  記  官
中      華      民      國    八十六    年      十      月      六      日
